臺灣板橋地方法院刑事判決　　　　　　　　　　　　　　九十年度交訴字第三二號
　　公　訴　人　臺灣板橋地方法院檢察署檢察官
　　被　　　告　乙○○
右列被告因公共危險等案件，經檢察官提起公訴（九十年度偵字第三五三九號），本
院判決如左：
    主  文
乙○○因過失致人於死，處有期徒刑捌月；又駕駛動力交通工具肇事致人死而逃逸，
處有期徒刑壹年。應執行有期徒刑壹年陸月。
    事  實
一、乙○○明知未領有自小客車汽車駕駛執照，不得駕駛自小客車，於九十年一月二
    日凌晨二時十五分許，無照駕駛車號ＤＬ─一八一七號自用小客車，沿台北縣泰
    山鄉○○路（即二省道）由新莊往迴龍方向行駛，途經該路與台麗街口時，應注
    意行車速度，依標誌或標線之規定，及應注意車前狀況，隨時採取必要之安全措
    施，以避免危險之發生，而依當時情形，並無不能注意之情事，竟疏未注意及此
    ，貿然以時速七十公里超速行駛，適甲○○騎乘車號ＧＫＩ－九七二號重型機車
    搭載黃林玉燕，沿台麗街由新莊往泰山方向行駛，亦行經該路口，乙○○因車速
    過快閃避不及，撞擊甲○○所騎乘之機車，致人車倒地，黃林玉燕因而受有顱內
    、胸內出血、頭骨破裂、肋骨骨折及身體多處擦挫傷等傷勢，經送醫延至同日上
    午六時四十分不治死亡；甲○○則受有頭部外傷併頭皮撕裂傷約３×０．５公分
    、臉部撕裂傷約４×３公分、右腳撕裂傷約５×０．８公分及多處擦挫傷、胸部
    挫傷、右腓骨閉鎖性骨折等傷害。乙○○在肇事後，並未下車查看，隨即起意逃
    離現場。嗣乙○○於同日上午五時二十分許，於未被有偵查犯罪職權之機關或公
    務員發覺前，即主動向至肇事現場處理尚不知肇事人之臺北縣警察局新莊分局明
    志派出所警員坦承其為肇事人而自首，嗣並接受裁判。
二、案經甲○○訴由臺北縣警察局新莊分局報告臺灣板橋地方法院檢察署檢察官偵查
    起訴。
    理  由
一、右揭事實，業據被告乙○○自白不諱，核與告訴人甲○○於警訊中（相驗卷第四
    、五頁）及本院審理時指訴之情節相符，復有交通事故調查報告表及照片十幀在
    卷可稽（前揭卷第九至十三頁），另被害人黃林玉燕因本件車禍而死亡，亦經檢
    察官督同檢驗員相驗屬實，製有相驗筆錄、相驗屍體證明書、驗斷書在卷可憑（
    前揭卷第二十、二十一頁及第三十五頁）。按汽車行駛時，汽車駕駛人應注意車
    前狀況，並隨時採取必要之安全措施，又汽車行車速度，依標誌或標線之規定，
    道路交通安全規則第九十四條第三項、第九十三條第一項分別定有明文，此為汽
    車駕駛人應盡之注意義務，次據卷內道路交通事故調查報告表繪示，事故現場行
    車速限為時速六十公里，系爭道路交通事故發生時，天候晴、道路乾燥、無缺陷
    、無障礙，視距良好，是依當時情況亦無不能注意之情事，竟疏未注意，致肇本
    件車禍，使被害人死亡，自難辭過失之責。又被告於肇事後之同一日上午五時二
    十分許，於未被有偵查犯罪職權之機關或公務員發覺前，雖即主動向至肇事現場
    處理尚不知肇事人之臺北縣警察局新莊分局明志派出所警員坦承其為肇事人而自
    首，惟渠未留在現場施救，仍無解於肇事後逃逸罪責。綜上所述，被告犯行事證
    明確，均堪認定。
二、核被告所為，駕車過失致人於死、傷部分，係犯刑法第二百七十六條第一項之過
    失致死罪。其無駕駛執照駕車因而致人死亡，應依道路交通安全管理處罰條例第
    八十六條第一項加重其刑。另被告駕車肇事致人於死、傷後逃逸部分，係犯刑法
    第一百八十五條之四之駕駛動力交通工具肇事致人死傷而逃逸罪。其一過失行為
    致人死、傷，應論以情節較重之過失致死罪。又其一駕車肇事逃逸行為侵害二法
    益，應論以情節較重之駕駛動力交通工具肇事致人於死而逃逸罪。被告所犯上開
    過失致死、駕車肇事致人死而逃逸二罪間犯意個別、行為互異，應分論併罰。公
    訴人就被告過失傷害甲○○及駕車肇事致甲○○受傷而逃逸犯行，均漏未論及，
    惟因甲○○業於警訊時已表明對被告提出告訴（前揭卷第五頁背面），且被告過
    失傷害部分與被告過失致死犯行為同一行為；被告駕車肇事致甲○○受傷而逃逸
    部分與被告駕車肇事致人於死而逃逸犯行，為同一行為，均有裁判上一罪之關係
    ，本院自應併予審理。被告於肇事後於未被有偵查犯罪職權之機關或公務員發覺
    前，即主動向前往肇事現場處理尚不知何人肇事之臺北縣警察局新莊分局明志派
    出所警員坦承其為肇事人，嗣接受警偵訊亦坦承肇事，有臺北縣警察局新莊分局
    查詢被告是否自首調查表乙紙在卷可稽及被告之警偵訊筆錄在卷可參，為對於未
    發覺之罪自首而受裁判，應依法減輕其刑，被告過失致死部分，並先加後減。爰
    審酌被告於犯罪後已坦承犯行，表示悔意，態度良好及被告無照駕車肇事，致人
    於死後逃逸，犯罪過失程度非輕及其品性、生活狀況、智識程度、犯罪所生之損
    害、肇事後態度，仍未與被害人家屬達成和解等一切情狀，分別量處如主文所示
    之刑，並定應執行刑，以示懲戒。
據上論斷，應依刑事訴訟法第二百九十九條第一項前段，刑法第二百七十六條第一項
、第一百八十五條之四、第五十五條、第六十二條前段、第五十一條第五款，道路交
通管理處罰條例第八十六條第一項，罰金罰鍰提高標準條例第一條前段，判決如主文
。
本案經檢察官侯靜雯到庭執行職務
中      華      民      國      九十一    年      一    月        三    日
                                  臺灣板橋地方法院刑事第四庭
                                          法  官  李  崇  豪
右正本證明與原本無異。
如不服本判決，應於判決送達後十日內，向本院提出上訴狀。
                                          書記官  金  和  國
中      華      民      國      九十一    年      一    月        三    日
附錄本案論罪科刑法條全文：
刑法第二百七十六條：
因過失致人於死者，處二年以下有期徒刑、拘役或二千元以下罰金。
從事業務之人，因業務上之過失犯前項之罪者，處五年以下有期徒刑或拘役，得併科
三千元以下罰金。
刑法第一百八十五條之四：
駕駛動力交通工具肇事，致人死傷而逃逸者，處六月以上五年以下有期徒刑。
